臺灣高雄地方法院民事判決　九十三年度簡上字第八六號
　　上　訴　人　丙○○
　　被 上訴 人　乙○○
　　訴訟代理人　甲○○
右當事人間請求侵權行為損害賠償事件，上訴人對於中華民國九十三年二月二十四日
本院高雄簡易庭九十三年度雄簡字第五八六號第一審判決提起上訴，本院於民國九十
三年六月二十八日言詞辯論終結，判決如下：
    主      文
上訴駁回。
第二審訴訟費用由上訴人負擔。
    事      實
甲、上訴人方面：
一、聲明：
  (一)原判決廢棄。
  (二)被上訴人在第一審之訴及假執行之聲請均駁回。
二、陳述：除與原判決記載相同者，茲予引用外，補稱：
  (一)上訴人只有毀損系爭汽車前、後擋風玻璃、右後車窗及右後車門板金，被上訴人
    主張之修車費用金額估算過高，事發後汽車保險公司人員到場估價，修車費用僅
    需三萬元，被上訴人主張修車費用高達十一萬五千零三十八元，實有悖常情，估
    算金額至不合理。
  (二)被上訴人之訴訟代理人並未在事件現場，亦不瞭解當時車禍現況，自不能為被上
    訴人之訴訟代理人。
三、證據：除援用原審之立證方法外，並聲請訊問被上訴人到庭。
乙、被上訴人方面：
一、聲明：駁回上訴。
二、陳述：除與原判決記載相同者，資予引用外，補稱：原審判決上訴人應給付被上
    訴人之金額並未過高。
三、證據：援用原審之立證方法。
丙、本院依職權調閱本院九十二年度簡上字第四五七號、九十二年度簡字第二四九六
    號全部偵審卷宗。
    理      由
一、被上訴人起訴主張：上訴人於九十一年九月十八日十一時許，不遵守停車規定，
    將其所有牌照號碼ＹＴ—三四七二號自用小客車違規停放在被上訴人位於高雄市
    楠梓區○○○路一七六二號之住宅前，因而妨礙被上訴人所購買但登記於女兒林
    延慧名下之牌照號碼八Ｓ—九一七一號自小客車之出入，二人因而發生糾紛；詎
    上訴人竟失去理性，隨手持磚塊與木棍對被上訴人所有前開自小客車之右後側車
    門、左前車門，及前、後擋風玻璃等處猛砸，導致被上訴人所有前開自用小客車
    之車門、四扇車窗玻璃、車蓋等處均毀損，被上訴人遂提起毀損之告訴，並經本
    院以九十二年度簡字第二四九六號刑事簡易判決判處拘役三十日在案。被上訴人
    將前開自用小客車送修，計支出修理車輛之零件部分為新臺幣（下同）一十萬八
    千零三十八元，工資部分為七千元。為此，爰依民法第一百八十四條第一項前段
    侵權行為之法律關係，訴請上訴人應給付被上訴人一十一萬五千零三十八元，及
    自起訴狀繕本送達翌日起按年息百分之五計算之利息等語。
二、上訴人則以：伊雖有於前揭時間、地點持磚塊、木棍等物砸被上訴人所有前開自
    用小客車，但伊僅砸該車之前、後擋風玻璃，與右後車門等處，伊並未砸到被上
    訴人所稱左前車門車窗、左後車門、車窗、右前、後車窗玻璃與後車廂車蓋等部
    分，另車尾保險桿部分是因被上訴人倒車撞擊伊之車輛而受損，並非伊所砸而受
    損的；又被上訴人於原審主張之修車費用金額過高等語，資為抗辯。
三、查上訴人於九十一年九月十八日十一時許，將其所有牌照號碼ＶＴ—三四七二號
    自小客車停放在被上訴人位於高雄市楠梓區○○○路一七六二號之住宅前，適被
    上訴人駕駛其所有牌照號碼八Ｓ—九一七一號自用小客車（登記名義人為訴外人
    即被上訴人之女林延慧）欲返家，因見上訴人將車停放在家門前而有妨礙被上訴
    人之出入，即要求上訴人將車駛離，二人因而發生口角糾紛，且被上訴人見上訴
    人動作緩慢，即心生不滿而駕駛其所有前開自用小客車自車庫以倒車方式駛出，
    並以該車車尾保險桿右側處撞及上訴人自用小客車之車頭右側保險桿處，致上訴
    人自用小客車車頭保險桿凹損，上訴人見狀，甚為氣憤，即基於毀損之故意，而
    持磚塊與木棍等物砸毀被上訴人所有前開自用小客車之前、後擋風玻璃與右後車
    門板金一扇，及右後車窗等處，致前開擋風玻璃碎裂、右後車門之板金凹損，及
    右後車窗刮損等情，亦為上訴人所不爭執，復有車損照片十五幀在卷（警卷）可
    稽，並經本院高雄簡易庭以九十二年度簡字第二四九六號刑事簡易判決亦同此認
    定在案，此有本院依職權調取刑事部分全部偵審卷宗核閱無訛，應堪予認定。至
    上訴人雖執以上開自用小客車之修復費用過高等詞置辯，惟查：
  (一)按因故意或過失，不法侵害他人權利者，負損害賠償責任，不法毀損他人之物者
    ，應向被害人賠償其物因毀損所減少之價額，民法第一百八十四條第一項前段、
    民法第一百九十六條分別定有明文，又依民法第一百九十六條規定請求賠償物因
    毀損所減少之價額，得以修復費用為估定標準，但以必要者為限，例如修理材料
    以新品換舊品，應予折舊（最高法院七十七年五月十七日第九次民事庭會議決議
    參照）。故自用小客車之修理費用，應將零件折舊部分予以扣除始屬合理。
  (二)查被上訴人於事發後將車送日新汽車保養場修復，共支出修理費用為十一萬五千
    零三十八元，有收據三張在卷可憑，並經原審訊問證人即修車人張峻嘉證稱，修
    車部分伊總共向被上訴人收取約一十萬元等語（見原審九十二年十月二十八日調
    解程序筆錄），是被上訴人確實支付上開金額之修車費用無疑。又被上訴人所有
    登記於林延慧名下之自用小客車係於九十一年一月出廠，此有行車執照一紙附卷
    可稽，距離本件上訴人毀損行為九十一年九月十八日已使用九月，而被上訴人所
    有自用小客車送修理後，零件部分費用為三萬九千三百三十八元，含前擋風玻璃
    五千零三十八元、後擋風玻璃四千元、右後門玻璃二千元、右後門二萬五千元、
    烤漆三千三百元（即扣除非上訴人毀損之後車廂蓋、左側前車門等二處烤漆修繕
    部分：１１０００元×１÷３＝３３００元），更換零件工資部分為二千八百元
    （扣除非上訴人毀損之修繕部分：７０００×４÷１０＝２８００元）。並依行
    政院發布固定資產耐用年數表及固定資產折舊率之規定，自用小客車之耐用年數
    為五年，依平均法每年折舊千分之二百，並參酌營利事業所得稅查核準則第九十
    五條第六項規定「固定資產提列折舊採用平均法或定率遞減法者，以一年為計算
    單位，其使用未滿一年者，按實際使用之月數相當於全年之比例計算之，不滿一
    月者，以一月計」之規定，被上訴人所有之車輛修理時更換零件部分之折舊額應
    為四千九百十七元，其計算方式：殘價＝取得成本÷（耐用年數＋1）即３９３
    ３８÷（５＋１）＝６５５６；折舊額＝（取得成本－殘價）×折舊率×年數即
    （00000－0000）×０﹒２×９／１２＝４９１７（元以下四捨五入）
    。扣除折舊後，被上訴人得請求之零件費用為三萬四千四百二十一元（即000
    00－0000＝３４４２１），則被上訴人得請求賠償之金額為三萬七千二百
    二十一元（即被上訴人得請求零件費用３４４２１＋被上訴人得請求之工資費用
    ２８００＝３７２２１元）。
四、上訴人辯稱，被上訴人之訴訟代理人即被上訴人之女兒甲○○，當日並未在事發
    現場，自不得成為被上訴人之訴訟代理人等語，按非律師為訴訟代理人之許可準
    則，由司法院定之，民事訴訟法第六十八條第三項定有明文，依司法院九十二年
    七月十七日發布之民事事件委任非律師為訴訟代理人許可準則第三條規定，當事
    人委任其配偶、三親等內之血親或二親等內之姻親為訴訟代理人者，審判長得許
    可之，查被上訴人之訴訟代理人甲○○係被上訴人之女兒，此為上訴人所不爭執
    ，依前揭規定，本院自得許可甲○○為被上訴人之訴訟代理人，上訴人前開所辯
    之詞，容有誤會。
五、從而，被上訴人依民法第一百八十四條第一項前段之侵權行為法律關係，請求上
    訴人給付在三萬七千二百二十一元（原判決誤算為三萬七千七百二十一元，業經
    更正在案），及自起訴狀繕本送達翌日即九十二年八月二十四日起至清償日止，
    按年息百分之五計算之法定遲延利息，即屬正當，為有理由，應予准許；逾此部
    分範圍之請求，尚無理由，不應准許。原審於前開應准許之範圍內為被上訴人勝
    訴之判決，並依職權宣告假執行，於法並無違誤，上訴意旨指摘原判決此部分不
    當，求予廢棄改判，為無理由，應予駁回其上訴。
六、本件判決基礎已臻明確，上訴人尚聲請訊問被上訴人，以及兩造其餘之攻擊防禦
    方法及訴訟資料，經本院斟酌後，核與判決不生影響，無再行調查或逐一論駁之
    必要，附此敘明。
七、據上論結，本件上訴為無理由，依民事訴訟法第四百三十六條之一第三項、第四
    百四十九條第一項、第七十八條，判決如主文。
中　　　華　　　民　　　國　　九十三　　年　　　七　　　月　　 十九 　　日
~B民事第二庭
~B1   審判長法  官　李昭彥
~B2         法　官　楊筑婷
~B3         法　官　劉定安
右為正本係照原本作成。
本判決不得上訴。
中　　　華　　　民　　　國　　九十三　　年　　　七　　　月　　 十九 　　日
~B      法院書記官　王壹理
